臺灣花蓮地方法院刑事判決
111年度原訴字第123號
公  訴  人  臺灣花蓮地方檢察署檢察官
被      告  劉辰己



選任辯護人  蔡文欽律師(法扶律師)
被      告  黃仁光



選任辯護人  賴淳良律師(法扶律師)
上列被告因違反廢棄物清理法案件，經檢察官提起公訴（111年
度偵字第4552號），本院合議庭裁定由受命法官獨任依簡式審判
程序審理，判決如下：
    主  文
劉辰己共同犯廢棄物清理法第四十六條第四款之非法清除、處理
廢棄物罪，處有期徒刑陸月，如易科罰金，以新臺幣壹仟元折算
壹日。緩刑貳年，並應於本案判決確定後壹年內，向公庫支付新
臺幣參萬元。　　
黃仁光共同犯廢棄物清理法第四十六條第四款之非法清除、處理
廢棄物罪，處有期徒刑陸月，如易科罰金，以新臺幣壹仟元折算
壹日。緩刑貳年，並應於本案判決確定後壹年內，向公庫支付新
臺幣伍萬元。　　
    事實及理由
一、被告劉辰己、黃仁光所犯非死刑、無期徒刑、最輕本刑有期
    徒刑3年以上或高等法院管轄第一審案件之罪，且其於準備
    程序進行中，先就被訴事實為有罪陳述，經告知其簡式審判
    程序之旨，並聽取檢察官、被告2人及其等辯護人之意見後
    ，本院依刑事訴訟法第273條之1第1項規定，裁定以簡式審
    判程序進行本案之審理，是本案之證據調查，依同法第273
    條之2規定，不受同法第159條第1項、第161條之2、第161條
    之3、第163條之1及第164條至第170條規定之限制，且依同
    法第310條之2準用同法第454條之規定，得製作略式判決書
    ，合先敘明。
二、本案犯罪事實及證據，除犯罪事實欄一第10行之時間更正為
    「17時許」，及證據部分補充「被告劉辰己、黃仁光於本院
    審理時之自白」外，餘均引用起訴書所載（如附件）。
三、論罪科刑：
㈠核被告劉辰己、黃仁光所為，均係犯廢棄物清理法第46條第4 
  款前段之非法清除、處理廢棄物罪。被告2人就本件犯行，具
  有犯意聯絡及行為分擔，應論以共同正犯。
㈡按刑法第59條規定：「犯罪之情狀顯可憫恕，認科以最低度刑
  仍嫌過重者，得酌量減輕其刑」，其立法理由中指出：本條所
  謂「犯罪之情狀顯可憫恕」，自係指裁判者審酌刑法第57條各
  款所列事項以及其他一切與犯罪有關之情狀之結果，認其犯罪
  足堪憫恕者而言。廢棄物清理法第46條第4款前段之非法清理
  廢棄物罪之法定刑為「1年以上5年以下有期徒刑，得併科新臺
  幣1500萬元以下罰金」，刑責不輕。經查，被告劉辰己、黃仁
  光在本件土地上所堆置者，係瀝青刨除料及混凝土塊所生之廢
  棄物，所造成之危害程度較輕微，與非法堆置或回填足以污染
  環境衛生之大量一般廢棄物，抑或具有毒性、危險性，且濃度
  或數量足以影響人體健康或污染環境之有害事業廢棄物等情節
  相比，其惡性及危害程度要難相提並論，在客觀上足以引起一
  般人之同情，確有情輕法重之感，本院認倘科以法定最低本刑
  ，仍嫌過苛，難謂符合罪刑相當性及比例原則，爰依刑法第59
  條規定，就被告2人所為本件犯行均酌減其刑，以求衡平。
㈢爰審酌被告劉辰己、黃仁光未依規定取得許可文件，違法從事
  廢棄物之處理、清除，漠視政府對環境保護之政策宣導，影響
  環境衛生，所為實無足取；惟念及被告2人犯後坦承犯行，且
  已將本件土地恢復原狀，犯後態度良好，具有悔意；兼衡被告
  劉辰己自陳國中肄業之智識程度、打臨工、月收入約新臺幣（
  下同）2萬元、經濟狀況不佳、扶養2名子女之生活狀況；被告
  黃仁光自陳二、三專畢業之智識程度、自耕農、月收入約3萬
  元、經濟狀況普通、扶養母親、太太與孫子之生活狀況（見本
  院卷第90頁），及被告2人之犯罪動機、目的、手段、非法清
  理之廢棄物對環境造成之影響程度等一切情狀，分別量處如主
  文所示之刑，並均諭知易科罰金之折算標準。
㈣又被告劉辰己、黃仁光先前均未曾因故意犯罪受有期徒刑以上
  刑之宣告，有臺灣高等法院被告前案紀錄表在卷可稽，其等因
  一時失慮觸犯刑典，犯後尚知坦承犯行，並已將土地回復原狀
  ，堪認具有悔意，是本院審酌上情，認被告2人經此偵、審程
  序及刑之宣告，當已知所警惕，並知悉往後注意自身行為之重
  要性，而無再犯之虞，因而對被告2人所宣告之刑，認以暫不
  執行為適當，爰均依刑法第74條第1項第1款之規定諭知緩刑2
  年。然為使被告2人深切反省，具備正確法治觀念，並預防再
  犯，本院認亦應課予一定條件之緩刑負擔，令其能從中深切記
  取教訓，另考量被告2人之經濟狀況、就本案所涉之犯罪情節
  與行為分擔程度，爰依刑法第74條第2項第4款規定，諭知被告
  劉辰己、黃仁光分別應於判決確定後1年內向公庫支付如主文
  所示之金額，以勵自新。若被告2人違反上開所定負擔情節重
  大，足認原宣告之緩刑難收其預期效果，而有執行刑罰之必要
  ，依刑法第75條之1第1項第4款規定，檢察官得聲請撤銷其等
  緩刑之宣告，併此敘明。
四、沒收：　
㈠本案車輛雖為被告劉辰己供犯罪所用之物，然並非其所有，業
  經被告劉辰己供陳明確（見偵卷第55頁），爰不予宣告沒收、
  追徵。
㈡又本案無積極證據證明被告劉辰己、黃仁光就本件犯行取得犯
  罪所得，故無庸宣告沒收、追徵犯罪所得，併此敘明。　
據上論斷，應依刑事訴訟法第273條之1第1項、第299條第1項前
段、第310條之2、第454條第2項，判決如主文。
本案經檢察官戴瑞麒提起公訴，檢察官林于湄到庭執行職務。
中　　華　　民　　國　　111 　年　　11　　月　　22　　日
　　　　　　　　　刑事第四庭    法　官　林思婷
以上正本證明與原本無異。
如不服本判決應於收受送達後20日內向本院提出上訴書狀，並應
敘述具體理由。其未敘述上訴理由者，應於上訴期間屆滿後20日
內向本院補提理由書(均須按他造當事人之人數附繕本)「切勿逕
送上級法院」。
因疫情而遲誤不變期間，得向法院聲請回復原狀。
中　　華　　民　　國　　111 　年　　11　　月　　24　　日

                                書記官  宋瑋陵
附錄本案論罪科刑法條：
廢棄物清理法第46條
有下列情形之一者，處一年以上五年以下有期徒刑，得併科新臺
幣一千五百萬元以下罰金：
一、任意棄置有害事業廢棄物。
二、事業負責人或相關人員未依本法規定之方式貯存、清除、處
    理或再利用廢棄物，致污染環境。
三、未經主管機關許可，提供土地回填、堆置廢棄物。
四、未依第四十一條第一項規定領有廢棄物清除、處理許可文件
    ，從事廢棄物貯存、清除、處理，或未依廢棄物清除、處理
    許可文件內容貯存、清除、處理廢棄物。
五、執行機關之人員委託未取得許可文件之業者，清除、處理一
    般廢棄物者；或明知受託人非法清除、處理而仍委託。
六、公民營廢棄物處理機構負責人或相關人員、或執行機關之人
    員未處理廢棄物，開具虛偽證明。
【附件】
臺灣花蓮地方檢察署檢察官起訴書
                                     111年度偵字第4552號
　　被　　　告　劉辰己　
　　　　　　　　黃仁光　
上列被告等因違反廢棄物清理法案件，業經偵查終結，認應提起
公訴，茲將犯罪事實及證據並所犯法條分敘如下：
　　　　犯罪事實
一、黃仁光在位於花蓮縣○○鄉○00○0000○里○○○○○○○○路○○○○鄉○○
    村000號住處經營船屋民宿，劉辰己受僱於不知情之劉○○經
    營之○○土木包工業負責駕駛車牌號碼000-00號大貨車，載運
    中華電信挖掘人孔蓋產生之瀝青刨除料及混凝土塊。劉辰己
    受黃仁光之請求為填補路旁坑洞，劉辰己、黃仁光均明知從
    事廢棄物清除、處理，應向主管機關或中央主管機關委託之
    機關申請核發公民營廢棄物清除、處理機構許可文件後，始
    得從事清除、處理廢棄物，被告2人竟共同基於非法清理廢
    棄物之犯意聯絡，於民國111年6月9日16時許，由劉辰己駕
    駛車牌號碼000-00號大貨車，將○○土木包工業負責自花蓮縣
    ○○鄉○○村中華電信工程產生之瀝青刨除料及混凝土塊（屬一
    般事業廢棄物），載運至上開○○海灘後方小路上坐落花蓮縣
    ○○鄉○○段000、000、000地號土地上傾倒，嗣經警發現，循
    線查獲。
二、案經海洋委員會海巡署東部分署第一二岸巡隊移送偵辦。
　　　　證據並所犯法條
一、證據清單：
編號 證  據  清  單　　 待　 證　 事　 實  1　 被告黃仁光之供述 坦承全部犯罪事實。  2　 被告劉辰己之供述 坦承全部犯罪事實。  3 證人劉○○、林○○於警詢之證述 證明被告劉辰己受僱於○○土木包工業之事實，證明前揭傾倒地點為花蓮縣政府觀光處管理之事實。  4 花蓮縣環境保護局廢棄物稽查工作紀錄單表、會勘紀錄、土地查詢資料、地籍圖查詢資料、同意書、稽查照片、刑案現場照片 全部犯罪事實。 
二、核被告黃仁光、劉辰己所為，均犯違反廢棄物清理法第46條
    第4款前段之罪嫌。被告2人就未領有許可文件，從事廢棄物
    清除行為部分，有犯意聯絡及行為分擔，請論以共同正犯。
三、依刑事訴訟法第251條第1項提起公訴。
　　此  致
臺灣花蓮地方法院
中　　華　　民　　國　 111　　年　　8 　　月　　26　　日
　　　　　　　　     　　　　 檢  察  官  戴 瑞 麒